臺灣彰化地方法院刑事判決　　　　　　　96年度易字第1679號
公　訴　人　台灣彰化地方法院檢察署檢察官
被　　　告　乙○○
　　　　　　　　　　（現於台灣彰化看守所羈押中）
　　　　　　丙○○
上列被告因恐嚇取財案件，經檢察官提起公訴（96年度偵字第
9691號），本院判決如下：
    主  文
乙○○意圖為自己不法之所有，以恐嚇使人將本人之物交付，累
犯，處有期徒刑壹年捌月，扣案之空氣手槍（槍枝管制編號
0000000000號）壹支，沒收之；又意圖為自己不法之所有，以恐
嚇使人將本人之物交付，累犯，處有期徒刑壹年拾月；又意圖為
自己不法之所有，以恐嚇使人將本人之物交付，未遂，累犯，處
有期徒刑壹年。應執行有期徒刑肆年，扣案之空氣手槍（槍枝管
制編號0000000000號）壹支，沒收之。
丙○○無罪。
    事  實
一、乙○○綽號「黑猴」，前因違反懲治盜匪條例案件，經最高
    法院以79年度台上字第2329號判決判處有期徒刑10年確定，
    嗣經假釋付保護管束，惟又因恐嚇取財案件，經台灣高等法
    院台中分院以88年度上易字第1894號判決判處有期徒刑2年2
    月確定，前開假釋旋經撤銷，與殘刑1年8月30日接續執行，
    於91年12月13日縮刑期滿執行完畢。詎仍不知悔改，意圖為
    自己不法之所有，分別於：
（一）96年10月5日18時30分許，以戴墨鏡及頭戴鴨舌帽作為掩
      飾之用，持不具殺傷力之空氣手槍1支（槍枝管制編號
      0000000000號），由不知情之丙○○駕駛之X2-8069號自
      用小客車搭載，前往甲○○所經營位於彰化縣芬園鄉○○
      路○段736之8號「東坡居藝術中心」（下稱東坡居），乙○○攜帶前開空氣手槍進入東坡居，向甲○○表示甫出獄
      並出示手槍，稱要找害伊入獄之人報仇，又稱缺錢花用等
      語，使甲○○心生畏懼，交付新台幣（下同）7千元及玉
      觀音1座予乙○○，乙○○得手後，隨即搭乘丙○○之上
      開自用小客車離去。
（二）乙○○復於同年月8日18時許，以戴墨鏡及頭戴鴨舌帽作
      為掩飾，前往東坡居，乙○○持前開玉觀音進入東坡居，
      向甲○○表示玉觀音不好賣，要甲○○給予3萬元，並稱
      這次沒有帶槍，要甲○○不要多想等語，甲○○見乙○○
      又至，心生恐懼，惟因現金不足，甲○○遂交付4千元予
      乙○○，並告知隔日再交付2萬6千元，乙○○得手後，隨
      即離去，並於同年月9日17時許，再前往東坡居，收受甲○○事先準備、由店員薛志忠轉交之2萬6千元。
（三）乙○○於同年月14日17時許，以戴墨鏡及頭戴鴨舌帽作為
      掩飾，前往東坡居，向甲○○表示要和他人共同經營賭場
      需資金，要甲○○給予5萬元等語，甲○○見乙○○又至
      東坡居要索錢財，心生恐懼，惟甲○○表示身上沒錢，要
      乙○○同年月17日再來；甲○○遂先行報警，迨乙○○於
      同年月17日18時許至東坡居，向甲○○索討5萬元時，甲○○表示僅有3萬元等語，乙○○遂向甲○○索取3萬元，
      並告以下週一（即96年10月22日）需再交付2萬元等語，
      惟於乙○○拿取3萬元之際，為埋伏之員警逮捕，始未得
      手，並當場自乙○○身上查獲現金3萬元（業已發還）、
      鴨舌帽1頂、墨鏡1副，另於丙○○所駕駛之自用小客車內
      扣得乙○○所有之空氣手槍（槍枝管制編號0000000000號
      ）1支。
二、案經彰化縣警察局彰化分局移送台灣彰化地方法院檢察署檢
    察官偵查起訴。
    理  由
壹、有罪部分：
一、按被告以外之人於審判外之言詞或書面陳述，除法律有規定
    者外，不得作為證據。被告以外之人於偵查中向檢察官所為
    之陳述，除顯有不可信之情況者外，得為證據。被告以外之
    人於審判外之陳述，雖不符前4條之規定，而經當事人於審
    判程序同意作為證據，法院審酌該言詞陳述或書面陳述作成
    時之情況，認為適當者，亦得為證據。當事人、代理人或辯
    護人於法院調查證據時，知有第159條第1項不得為證據之情
    形，而未於言詞辯論終結前聲明異議者，視為有前項之同意
    。刑事訴訟法第159條第1項、第159條之1第2項、第159條之
    5分別定有明文。證人甲○○、丙○○於警詢中之陳述，雖
    屬被告以外之人於審判外之言詞陳述，然因被告乙○○未於
    言詞辯論終結前聲明異議，本院復審酌該言詞陳述係由證人
    出於自由意識而陳述，並無非法取證之情況，依刑事訴訟法
    第159條之5之規定，認上開證人於警詢之陳述，得採為認定
    本件犯罪事實所憑之證據。另證人甲○○、丙○○於偵查中
    向檢察官所為證述，雖係被告以外之人於審判外之言詞陳述
    ，為傳聞證據，然其於偵查中向檢察官所為證述，業經具結
    ，且本院審酌該等言詞陳述係出於證人自由意識下所為之陳
    述，其於偵查中之證詞，亦無顯有不可信之情況，依刑事訴
    訟法第159條之1第2項規定，得採為認定本件犯罪事實所憑
    之證據，合先敘明。
二、被告乙○○固坦承於上開時地向被害人甲○○索討金錢之事
    實，惟矢口否認有何恐嚇取財之犯行，辯稱：伊係向甲○○
    借錢云云。然查，被告乙○○向甲○○恐嚇取財之事實，業
    據證人甲○○於警詢、偵查及本院審理時證述歷歷，核與被
    告乙○○於本院審理時所坦稱有拿槍給甲○○看，並稱要打
    死伊仇人一情，復於隔日再至東坡居向甲○○表示玉觀音不
    好賣等語相符，被告乙○○辯稱與甲○○認識後，甲○○同
    情伊經濟困難，自願借錢給伊云云，然以一般人生活經驗判
    斷，一從未見過面之人，攜帶手槍至其營業處所，自稱剛出
    獄，要以該槍向仇人報仇，現今經濟困難等語，其恐嚇取財
    之意，甚為顯然，被告所辯借錢云云，與常情相違，顯然無
    稽。且被告乙○○所持前開空氣手槍，係玩具手槍，為氣體
    動力式槍枝，以填充氣體為發射動力，有內政部警政署刑事
    警察局96年11月20日刑鑑字第0960162849號槍彈鑑定書在卷
    可參，則被告乙○○稱要以該手槍向仇人尋仇，顯無可能，
    其以玩具槍冒稱真槍，意在向甲○○恐嚇取財，極為明確。
    況甲○○與被告乙○○非親非故，其所經營之東坡居係以販
    賣藝品為業，本就販賣玉觀音，豈有自己不賣，反交被告乙○○在外販售換取價金之理？況隔日被告乙○○又稱玉觀音
    不好賣，要求現金一情，被告亦不否認，則其恐嚇取財犯意
    ，極為顯明，已可認定。又被告乙○○雖僅於第一次即96年
    10月5日攜帶前開空氣手槍，並出示予甲○○看，惟其後之
    96年10月8日、96年10月14日，甲○○見被告乙○○以同一
    裝扮現身，復又要索錢財，基於被告乙○○出現所產生之心
    理壓制，心生恐懼，不得不交付錢財，此情業據證人甲○○
    於警詢及偵查中證述綦詳，可堪認定，是此部分恐嚇取財之
    犯行，亦甚明確。此外，復有彰化縣警察局槍枝初步檢視報
    告表、查獲照片2紙、贓物認領保管單、車籍查詢基本資料
    詳細畫面附卷可憑，及鴨舌帽1頂、墨鏡1副扣案可佐，事證
    明確，被告乙○○犯行洵堪認定。
四、核被告乙○○所為，事實欄（一）、（二）均係犯刑法第
    346條第1項之恐嚇取財罪，事實欄（三）係犯同法第346條
    第3項、第1項之恐嚇取財未遂罪。事實欄（三）該次犯行，
    已著手於恐嚇取財行為，惟尚未取得財物，為未遂，依刑法
    第25條第2項後段規定得減輕之。被告乙○○先後於96年10
    月8日、9日及同年月14日、17日前往東坡居，其於96年10月
    9日、17日之行為均係基於96年10月8日、96年10月14日同一
    取財之主觀目的，其行為之獨立性極為薄弱，依一般社會觀
    念，難以強行分開，應視為數各舉動之接續施行，合為包括
    之一行為予以評價，各屬接續犯，公訴人亦已當庭更正為接
    續關係，附此敘明。被告所犯上開3罪間，犯意各別，行為
    互殊，應分論併罰。其有如事實欄所載之犯罪科刑執行情形
    ，有台灣高等法院被告前案紀錄表在卷可按，其受有期徒刑
    之執行完畢後，5年以內故意再犯本件有期徒刑以上之罪，
    均為累犯，各依刑法第47條第1項之規定加重其刑。爰審酌
    被告前有竊盜、妨害自由、違反懲治盜匪條例案件、恐嚇取
    財之前科，素行不良，本件所犯3次犯行，係於緊接之時間
    內多次所為，對社會治安之危害極大，犯後矢口否認犯行，
    飾詞卸責，顯無悔意等一切情狀，分別量處如主文所示之刑
    ，暨定應執行之刑。扣案之空氣手槍1支（槍枝管制編號
    0000000000號），單位面積動能為2.6焦耳，此有內政部警
    政署刑事警察局前揭槍彈鑑定書在卷可參，未達具有殺傷力
    之標準，非屬違禁物，然係供被告乙○○犯本件之罪所用，
    係其所有，業據被告乙○○供承在卷，應依刑法第38條第1
    項第2款沒收之。至扣案之鴨舌帽1頂、墨鏡1副，因與本件
    恐嚇取財罪無直接關連性，非供犯罪工具使用，爰不諭知沒
    收。
貳、無罪部分：
一、公訴意旨略以：被告丙○○與乙○○基於共同恐嚇取財之犯
    意聯絡，於96年10月5日、8日、9日、14日、17日，駕駛前
    開自用小客車搭載乙○○前往東坡居，向甲○○恐嚇取財等
    語，因認被告丙○○涉犯刑法第30條第1項、第346條第1項
    、第3項之幫助恐嚇取財既遂及未遂罪嫌等語。
二、按犯罪事實應以證據認定之，無證據不得認定犯罪事實；不
    能證明被告犯罪者或其行為不罰者，應諭知無罪之判決，刑
    事訴訟法第154條第2項、第301條第1項，分別定有明文。復
    按認定不利於被告之事實，須依積極證據，苟積極證據不足
    為不利於被告事實之認定時，即應為有利於被告之認定，更
    不必有何有利之證據，最高法院30年上字第816號著有判例
    ，可資參照。
三、訊據被告丙○○固對於96年10月5日、8日、9日、14日、17
    日駕駛前開自用小客車搭載乙○○至東坡居之事實坦承不諱
    ，惟堅決否認有何幫助恐嚇取財既遂、未遂犯行，辯稱伊不
    知乙○○至該處做何事等語。經查，公訴人認被告丙○○涉
    有幫助恐嚇取財之罪嫌，無非係以證人甲○○、乙○○之證
    述為主要論據。
四、惟查，證人甲○○於警詢時證稱：乙○○每次來都有同夥一
    同前來... 第1、2、3次我沒有看到有何人與他一同來，第4
    次時（即96年10月14日）有看到2男1女與乙○○共4人，第5
    次時（即96年10月17日）1女與他共2人，每次都只有乙○○
    1人到我店內，其他人都坐在車內沒有下車等語（96年10月
    17日警詢筆錄，彰警分偵字第0960030417號卷），於偵查中
    證稱：乙○○到我店裡都是一個人進來，不過我有看到外面
    紅色小客車上有其他人在等他... 96年10月14日有看到2男1
    女在紅色嘉年華的車上等乙○○，96年10月17日只有一名女
    子載他來，我想應該是同一名女子，因為都開同一部車來，
    停在很遠的地方，不敢靠近等語（96年10月18日偵查筆錄，
    96年度偵字第9691號卷第17、18頁），再於本院審理時證稱
    ，看到乙○○出去，走到40公尺外的轎車把他載走等語，是
    由證人甲○○之證詞，至多僅能證明被告丙○○確有搭載乙○○前往東坡居之事實，惟渠等間有無犯意聯絡，則難以證
    明，尚應視有無其他事證而論。然參酌證人共同被告乙○○
    於警、偵及本院審理時之證詞，均否認被告丙○○知情。又
    被告丙○○於96年10月17日警詢時承認有看到乙○○拿槍下
    去一情，於偵查時改稱第一次有看到乙○○拿包包下去等語
    （96年10月30日偵查筆錄，96年度偵字第9691號卷第30頁）
    ，惟即便被告丙○○確有看到乙○○拿槍下車，然卷內亦無
    證據能證明被告丙○○知悉乙○○拿該玩具槍下車之目的係
    恐嚇取財。被告丙○○前後於警、偵、審時之供述雖有矛盾
    ，惟其供述之瑕疵亦未能推論被告丙○○知悉乙○○前往東
    坡居之目的。至被告丙○○停車等候乙○○之處，雖距離甲○○所開設之東坡居甚遠，此固據證人甲○○於本院審理時
    證述在卷，然該一事實可能出於多種原因，難以憑此直接推
    論被告丙○○知悉被告乙○○欲恐嚇取財，基於幫助恐嚇取
    財之目的搭載乙○○前往東坡居。
五、綜上，本件證據尚未能使本院無合理懷疑而認被告丙○○有
    公訴人所指之幫助恐嚇取財犯行，此外，本院復查無其他積
    極證據足以證明，揆諸上開法條及判例意旨，本件不能證明
    被告丙○○犯罪，自應為被告丙○○無罪之諭知。
據上論斷，依刑事訴訟法第299條第1項前段、第301條第1項，刑
法第346條第1項、第3項、第25條、第47條第1項、第51條第5款
、第38條第1項第2款，刑法施行法第1條之1，判決如主文。
本案經檢察官蔡明達到庭執行職務
中　　華　　民　　國　　96　　年　　12　　月　　31　　日
                  刑事第六庭    審判長法官  王義閔
                                法      官  鄭舜元
                                法      官  林欣苑
以上正本證明與原本無異。
如不服本判決，應於判決送達後10日內，向本院提出上訴書狀，
上訴書狀應「敘述具體上訴理由」，並按他造當事人之人數附繕
本。「切勿逕送上級法院」。
告訴人或被害人對於判決如有不服具備理由請求檢察官上訴者，
其上訴期間之計算係以檢察官收受判決正本之日期為準。
中　　華　　民　　國　　96　　年　　12　　月　　31　　日
                                書  記  官  楊筱惠
附錄本案論罪科刑法條全文：
中華民國刑法第346條
（單純恐嚇罪）
意圖為自己或第三人不法之所有，以恐嚇使人將本人或第三人之
物交付者，處6月以上5年以下有期徒刑，得併科1千元以下罰金
。
以前項方法得財產上不法之利益，或使第三人得之者，亦同。
前二項之未遂犯罰之。
